臺灣桃園地方法院小額民事判決
110年度桃保險簡字第73號
原      告  第一產物保險股份有限公司

法定代理人  李正漢


訴訟代理人  簡權益
被      告  張峻瑋
上列當事人間請求損害賠償事件，本院於民國111年1月3日言詞
辯論終結，判決如下：
　　主    文
被告應給付原告新臺幣玖萬伍仟貳佰玖拾貳元，及自民國一一０
年五月二十八日起至清償日止，按週年利率百分之五計算之利息
。
訴訟費用新臺幣壹仟元由被告負擔。
本判決得假執行。
    事實及理由
壹、程序部分：
一、按簡易訴訟之訴狀送達後，原告不得將原訴變更或追加他訴
    ，但擴張或減縮應受判決事項之聲明者，不在此限，民事訴
    訟法第436條第2項適用第255條第1項但書第3款定有明文。
    經查，原告起訴時請求：「被告應給付原告新臺幣（下同）
    10萬0,785元，及自起訴狀繕本送達翌日起至清償日止，按
    週年利率5％計算之利息。」（見本院卷第3頁），嗣於本院
    審理中減縮聲明為：「被告應給付原告9萬5,292元，及自起
    訴狀繕本送達翌日起至清償日止，按週年利率5％計算之利息
    。」（見本院卷第40頁），核係減縮應受判決事項之聲明，
    應予准許。
二、原告減縮後請求為9萬5,292元，實質上已屬適用小額訴訟程
    序之案件，僅不及變更案號而已，是關於上訴費用計算、上
    訴之規定，均仍應適用小額訴訟程序，併此敘明。
貳、實體部分：
一、原告主張：被告於民國108年7月19日上午8時18分許，駕駛
    車牌號碼00-0000號自用小客車（下稱肇事車輛），行經桃
    園市○○區○○路000號前，未保持安全距離及未注意車前狀況
    ，從後追撞前方由原告保戶甲○○駕駛其所有車牌號碼000-00
    00號自用小貨車（下稱系爭車輛），致系爭車輛受損，系爭
    車輛修復費用10萬0,785元，扣除折舊後為9萬5,292元，原
    告已依保險契約悉數理賠，爰依侵權行為及保險代位之法律
    關係提起本件訴訟等語，並聲明：如減縮後聲明。
二、被告則以：其因甲○○緊急煞車閃避不及才撞到系爭車輛，其
    無過失，且甲○○說各修各的，已拋棄系爭車輛損害賠償請求
    權等語，資為抗辯，並聲明：原告之訴駁回。
三、本院之判斷：
　㈠經查，被告於上開時地駕駛肇事車輛，從後碰撞前方原告保
    戶甲○○駕駛其所有之系爭車輛，造成系爭車輛毀損等情，有
    道路交通事故當事人登記聯單、現場圖、調查報告表㈠、㈡、
    調查紀錄表、汽車保險計算書及照片在卷可稽（見本院卷第
    4至5頁、第7至9頁、第15至19頁、第20之1頁），上開事實
    ，首堪認定。
　㈡按因故意或過失，不法侵害他人之權利者，負損害賠償責任
    。汽車、機車或其他非依軌道行駛之動力車輛，在使用中加
    損害於他人者，駕駛人應賠償因此所生之損害，民法第184
    條第1項前段、第191條之2前段分別定有明文。汽車在同一
    車道行駛時，除擬超越前車外，後車與前車之間應保持隨時
    可以煞停之距離，不得任意以迫近或其他方式，迫使前車讓
    道。汽車行駛時，駕駛人應注意車前狀況及兩車並行之間隔
    ，並隨時採取必要之安全措施，不得在道路上蛇行，或以其
    他危險方式駕車，道路交通安全規則第94條第1項前段、第3
    項定有明文。經查，被告於警詢時自承當時車流量大，走走
    停停，其見前方系爭車輛煞車，但因其太慢煞車而碰撞前方
    系爭車輛等語（見本院卷第18頁），且證人甲○○於本院審理
    中復證稱其無緊急煞車等語（見本院卷第43頁反面），被告
    亦未證明甲○○有緊急煞車情事，足認被告駕駛肇事車輛未保
    持安全距離及未注意車前狀況，並隨時採取必要安全措施，
    致與系爭車輛發生碰撞自有過失，被告抗辯其因甲○○緊急煞
    車閃避不及始碰撞系爭車輛，其無過失云云（見本院卷第40
    頁反面）自不可採。又原告駕駛系爭車輛行駛於肇事車輛前
    方，就被告未保持安全距離從後追撞之行為，無注意可能性
    ，則原告已盡注意之能事，自難認與有過失。從而，被告駕
    駛行為確有過失，就本件事故應負全部過失責任，且其過失
    行為與原告系爭傷害具有相當因果關係，應負侵權行為損害
    賠償之責。
　㈢按負損害賠償責任者，除法律另有規定或契約另有訂定外，
    應回復他方損害發生前之原狀；該項情形，債權人得請求支
    付回復原狀所必要之費用，以代回復原狀，民法第213條第1
    項、第3項定有明文。債權人所得請求回復原狀之必要費用
    ，倘以修復費用為估定其回復原狀費用之標準，修理時以新
    品換舊品時，應予折舊（最高法院108年度台上字第363號民
    事判決參照）。又在財產保險，被保險人因保險人應負保險
    責任之損失發生，對於第三人有損失賠償請求權者，保險人
    得於給付保險金額後，代位行使被保險人對於第三人之請求
    權，此觀保險法第53條第1項前段規定自明。此項保險人之
    代位權，係債權之法定移轉，不待被保險人另為債權讓與之
    表示（最高法院106年度台上字第439號民事判決參照）。經
    查，系爭車輛損害之維修鈑金費用為1萬4,000元、塗裝2萬7
    ,244元、零件5萬9,541元，合計10萬0,785元，而原告已理
    賠系爭車輛上開維修費用等事實，有汽車險保險計算書、估
    價單、照片及統一發票等證據附卷可參（見本院卷第4頁、
    第6至9頁），另證人甲○○於本院審理中證稱本件車禍發生時
    ，其向跟被告表示系爭車輛有保險，保險公司會找被告處理
    後續等語（見本院卷第43頁反面），被告亦未證明甲○○已拋
    棄系爭車輛損害賠償請求權，被告抗辯甲○○向其表示各修各
    的，已拋棄系爭車輛損害賠償請求權云云（見本院卷第40頁
    反面），自不可採。綜上，原告自已受讓甲○○系爭車輛損害
    賠償債權，而得請求被告應賠償系爭車輛回復原狀所必要之
    費用。又依行政院所頒固定資產耐用年數表及固定資產折舊
    率之規定，非運輸業用客車、貨車之耐用年數為5年，依定
    率遞減法每年折舊1000分之369，另依營利事業所得稅查核
    準則第95條第6項規定「固定資產提列折舊採用定率遞減法
    者，以1年為計算單位，其使用期間未滿1年者，按實際使用
    之月數相當於全年之比例計算之，不滿1月者，以1月計」，
    系爭車輛為自小客車，非運輸業用客車、貨車，出廠日為10
    8年5月，有行車執照在卷可稽（見本院卷第5頁反面），迄
    本件車禍發生時即108年7月19日，已使用3月，則零件扣除
    折舊後之修復費用估定為5萬4,048元（詳如附表之計算式）
    。加計無須折舊之鈑金1萬4,000元、塗裝2萬7,244元，系爭
    車輛回復原狀費用為9萬5,292元（計算式：5萬4,048+1萬4,
    000+2萬7,244=9萬5,292）。原告依侵權行為及保險代位之
    法律關係請求被告賠償系爭車輛回復原狀費用9萬5,292元自
    有理由。
四、按給付無確定期限者，債務人於債權人得請求給付時，經其
    催告而未為給付，自受催告時起，負遲延責任。其經債權人
    起訴而送達訴狀與催告有同一之效力。又遲延之債務，以支
    付金錢為標的者，債權人得請求依法定利率計算之遲延利息
    。但約定利率較高者，仍從其約定利率，而應付利息之債務
    ，其利率未經約定，亦無法律可據者，週年利率為5％，民法
    第229條第2項、第233條第1項、第203條分別定有明文。經
    查，上開債務以支付金錢為標的，給付無確定期限，亦無約
    定利率，則被告應自受催告時起，負遲延責任，給付週年利
    率5％遲延利息，而本件起訴狀繕本於110年5月27日送達被告
    ，有本院送達證書在卷可稽（見本院卷第23頁），依上開說
    明，原告請求被告給付上開債務自起訴狀繕本送達之翌日即
    110年5月28日起至清償日止，按週年利率5％計算之法定遲延
    利息，自有理由。
五、綜上所述，原告依侵權行為及保險代位之法律關係，請求被
    告給付9萬5,292元，及自110年5月28日起至清償日止，按週
    年利率5％計算之利息，為有理由，應予准許。
六、本件事證已臻明確，兩造其餘攻擊防禦方法及所提證據，經
    核於判決結果不生影響，爰不一一論述，併此敘明。
七、本件係就民事訴訟法第436 條之8 訴訟適用小額訴訟程序所
    為被告敗訴之判決，依同法第436 條之20規定，應依職權宣
    告假執行。
八、訴訟費用負擔之依據：民事訴訟法第78條，並依同法第436
    條之19第1 項規定，確定訴訟費用額如主文第2 項所示。至
    原告繳納之裁判費逾訴訟費用額1,000 元部分，則因原告減
    縮訴之聲明，而不得列入訴訟費用，應由原告自行承受之。
中　　華　　民　　國　　111 　年　　1 　　月　　12　　日
                  桃園簡易庭  法  官  張明宏
以上為正本係照原本作成。
如不服本判決，應於送達後20日內，向本院提出上訴狀並表明上
訴理由，如於本判決宣示後送達前提起上訴者，應於判決送達後
20日內補提上訴理由書（須附繕本）。
如委任律師提起上訴者，應一併繳納上訴審裁判費。   
中　　華　　民　　國　　111 　年　　1 　　月　　13　　日
                              書記官  石曉芸
附表
折舊時間           金額
第1年折舊值        59,541×0.369×(3/12)=5,493
第1年折舊後價值    59,541-5,493=54,048